【裁判字號】    95,上易,1
【裁判日期】    950220
【裁判案由】    
【裁判全文】
臺灣高等法院花蓮分院民事判決          95年度上易字第1號
    上  訴  人  甲○○
                        號
                乙○○
                丙○○
    共      同
    訴訟代理人  李文平律師
                宋錦武律師
    被 上訴 人  丁○○
    訴訟代理人  曾泰源律師
上列當事人間請求返還無權占有房屋事件，上訴人對於中華民國
94年11月30日臺灣花蓮地方法院94年度訴字第41號第一審判決，
提起上訴，本院於95年2月6日言詞辯論終結，判決如下：
      主      文
上訴駁回。
第二審訴訟費用由上訴人負擔。
      事實及理由
一、被上訴人起訴主張：坐落花蓮縣吉安鄉○○段6、6之1地號
    土地所有權全部，與前開6地號及同段5地號國有土地上未辦
    理保存登記之本國式鋼架鐵皮工廠，門牌號碼花蓮縣吉安鄉
    ○○村○○街11之3號，原屬一審被告陳德春所有，伊於民
    國93年1月28日以新台幣（下同）16,088, 000元向臺灣花蓮
    地方法院（下稱花蓮地院）執行處應買取得。除附圖一所示
    Ｂ部分，業經伊與陳德春於花蓮地院93年度訴字第57號拆屋
    還地事件（下稱前案）中成立訴訟上和解外，其餘Ａ、Ｃ部
    分（下稱系爭建物）尚未交付。爰本於買賣之法律關係及民
    法第767條所有物返還請求權，請求交付系爭建物。陳德春
    於本件訴訟繫屬中之94年10月15日死亡，上訴人均為其繼承
    人並聲明承受訴訟。
二、上訴人則以：被上訴人於前案請求伊被繼承人陳德春返還建
    物，兩造已達成訴訟上和解，陳德春同意將附圖一所示Ｂ部
    分返還被上訴人，被上訴人則拋棄其餘請求，自不得就該和
    解之法律關係更行主張。況被上訴人亦曾提起請求撤銷和解
    之訴，經花蓮地院以94年度訴字第16號判決駁回，確定在案
    ，被上訴人復提起本件訴訟，有違一事不再理原則。又伊未
    占用附圖一所示Ｃ部分土地等語，資為抗辯。
三、本件原審對於被上訴人之請求，判決被上訴人全部勝訴，並
    為附條件假執行之宣告，上訴人全部聲明不服，求為廢棄原
    判決，並駁回被上訴人在第一審之訴及其假執行之聲請；被
    上訴人則求為判決駁回上訴。
四、查被上訴人主張之事實，已據其提出不動產權利移轉證書為
    證，復經原審依職權調閱花蓮地院91年度執字第6012號執行
    卷核閱無誤，並會同花蓮地政事務所測量人員履勘現場，有
    勘驗筆錄、複丈成果圖與照片可參，堪信為真實。上訴人雖
    以前開情詞置辯，惟查：(一)前案被上訴人請求陳德春拆屋還
    地事件，原起訴請求陳德春返還坐落花蓮縣吉安鄉○○村○
    ○街11之3號建物全部（面積約為859．34平方公尺），惟於
    93 年7月1日一審法官履勘現場時，花蓮地政事務所測量人
    員並未到場，有勘驗筆錄可稽；嗣測量人員前往測量時，雙
    方均未在場等情，亦為兩造所不爭，致同年月29日之複丈成
    果圖對附圖一所示Ａ、Ｃ部分並未測量，僅就Ｂ部分為測量
    ，並標明面積為383平方公尺（即附圖二，詳前案卷第84頁
    至第86頁），故被上訴人於93年9月13日當庭表示訴之聲明
    將變更再具狀補呈，同年月27日下午三時五十分言詞辯論時
    ，提出書狀變更訴之聲明，請求陳德春將附圖一所示Ｂ部分
    面積383平方公尺部分返還被上訴人，同日下午四時六分與
    陳德春就變更後之聲明成立和解，被上訴人於前案既已就其
    起訴之聲明減縮請求，應認屬訴之一部撤回，前案和解之效
    力僅及於附圖一所示Ｂ部分（附圖一與附圖二所示Ｂ部分相
    符），而不及於附圖一所示Ａ、Ｃ部分即系爭建物，被上訴
    人於本件起訴請求上訴人返還系爭建物，與前案之請求標的
    不同，自無一事不再理原則之適用。至於前案和解筆錄第四
    項中載明「原告其餘請求拋棄」等語，係被上訴人對其預繳
    之部分訴訟費用、土地測量費用等，原得請求陳德春負擔，
    均拋棄不再請求，而非拋棄已不在訴之聲明範圍內之附圖一
    所示Ａ、Ｃ部分之請求。另被上訴人於事後請求撤銷和解契
    約繼續審判，及所為之諸多辯解，係個人法律見解問題，不
    影響被上訴人與陳德春就前案和解之範圍僅限於附圖一Ｂ部
    分之事實。(二)按所謂應受判決事項之減縮，除有反對情事外
    ，應解為係訴之一部撤回，而非請求之一部捨棄；又訴經撤
    回者，視同未起訴，民事訴訟法第263條第1項前段定有明文
    。被上訴人對附圖一所示Ａ、Ｃ部分再行起訴請求，於法並
    無不合。(三)上訴人雖辯稱未占用附圖一所示Ｃ部分等情，然
    自承占用附圖一所示Ａ部分。查附圖一所示Ｃ部分為鋼架鐵
    皮屋頂之建物（原審卷第95頁照片），與附圖一所示Ａ、Ｂ
    部分相連，共用同一個出入門戶，上訴人占用Ａ部分，可通
    往Ｃ部分，業經原審履勘現場查明屬實，則附圖一所示Ｃ部
    分亦為被告實際支配占用之範圍，上訴人辯稱未占用Ｃ部分
    云云，並不可採。(四)末按依強制執行法所為之拍賣，係買賣
    之一種，即以債務人為出賣人，拍定人為買受人，而以拍賣
    機關代替債務人立於出賣人之地位。依民法第348條第1項規
    定，物之出賣人固負有交付其物於買受人之義務，惟在未交
    付以前，出賣人繼續占有買賣標的物，究難指為無權占有。
    違章建築之讓與，雖因不能為移轉登記而不能為不動產所有
    權之讓與，但受讓人與讓與人間如無相反之約定，應認為讓
    與人已將該違章建築之事實上處分權讓與受讓人。被上訴人
    雖不得主張陳德春及上訴人為無權占有，惟得依民法第348
    條第1項之規定，請求上訴人交付系爭建物。被上訴人之請
    求為有理由，應予准許。原審為上訴人敗訴之判決，並酌定
    相當擔保金額宣告假執行或免為假執行，並無違誤。上訴論
    旨，指摘原判決不當，求予廢棄，為無理由，應予駁回。
五、兩造其餘攻擊或防禦方法及舉証，與本件判決結果，不生影
    響，無庸逐一論述，併此敘明。
據上論結：本件上訴為無理由，爰判決如主文。
中    華    民    國    95    年     2    月    20    日
                            審判長法  官  楊鼎章
                                  法  官  蔡勝雄
                                  法  官  王紋瑩
以上正本係照原本作成。
本件不得上訴。
                                  書記官  陳淑芬
中    華    民    國    95    年     2    月    20    日


司法院資訊處製作；財團法人民間司法改革基金會備份。
